【裁判字號】    89,自,147
【裁判日期】    890930
【裁判案由】    侵占
【裁判全文】
臺灣板橋地方法院刑事判決                          八十九年度自字第一四七號
    自  訴  人  慶祥交通企業有限公司
    代  表  人  乙○○○
    代  理  人  丙○○
    被      告  甲○○
右列被告因侵占案件，經自訴人提起自訴，本院判決如左：
    主  文
甲○○無罪。
    理  由
一、自訴意旨略以：被告甲○○於民國八十八年三月十八日，前往設址臺北縣中和市
    ○○路○段二０九號一樓自訴人慶祥交通企業有限公司（下稱慶祥公司），向該
    公司承租車號Ｖ４─七三０號營業用小客車一部，約定每月租金新台幣（下同）
    一萬三千三百元，每月繳付一次，詎被告竟未如期繳付租金，經自訴人慶祥公司
    催討後竟置之不理，復基於意圖為自己不法所有之犯意，未歸還該承租之營業用
    小客車而將之侵占入己，因認被告涉犯刑法第三百三十五條第一項之侵占罪嫌云
    云。
二、按犯罪事實應依證據認定之，無證據不得推定其犯罪事實；又自訴案件不能證明
    被告犯罪者，應諭知無罪之判決，刑事訴訟法第一百五十四條、第三百四十三條
    準用第三百零一條第一項分別定有明文。次按刑法上侵占罪之成立以擅自處分自
    己持有他人所有物或變易持有之意為所有之意，而逕為所有人之行為，為其構成
    要件，亦即有意圖為自己或第三人不法之所有，變持有為所有之意思始足當之，
    最高法院十九年上字第一０五二號、四十一年台非字第五七號判例意旨參照。
三、本件自訴人慶祥公司認被告涉犯前揭侵占罪嫌，無非係以其承租上開營業用小客
    車後未如期繳付租金又未歸還車子，並提出營業車輛租賃契約書、存證信函各乙
    紙為其論據。訊據被告甲○○則坦承租用上揭車輛，未完全給付租金等情，惟否
    認有何侵占之犯行，並辯稱：租用車子時，與自訴人慶祥公司約定租滿一年後，
    伊即可取得車子所有權，而伊每月均付五千元租金迄八十九年六月份止，僅因家
    庭經濟狀況欠佳，始未完全給付，主觀上並無侵占之意圖等語。經查：被告所辯
    租用一年後即可取得車子所有權乙節，雖無提出其他證據佐證，而難遽信，惟其
    所辯每個月均給付五千元之租金部分，則核與自訴人慶祥公司代理人丙○○所供
    情節相符，堪予採信；再該代理人亦陳稱：被告自十餘年前開始即向自訴人慶祥
    公司租用多部車子營業，且均如期給付租金及歸還車子，僅租用本案車子發生問
    題等情，據此，在被告按月給付五千元租金及雙方存有長期租車關係下，難謂被
    告租用本案車子後主觀上產生侵占之不法意圖；另被告事後又與自訴人慶祥公司
    達成和解同意賠償損害，並歸還租用之車子，此有和解書乙紙附卷可憑，益證被
    告對租用車子確無變易持有為所有之犯意，自難論以侵占罪責。此外，復查無其
    他積極證據足認被告有何侵占之犯行，既不能證明其犯罪，爰依法諭知無罪之判
    決。
據上論斷，應依刑事訴訟法第三百四十三條、第三百零一條第一項，判決如主文。
中      華      民      國      八十九      年    九      月    三十    日
                                      台灣板橋地方法院刑事第三庭
                                          法  官  趙  義  德
右正本證明與原本無異
如不服本判決應於送達後十日內向本院提出上訴狀
                                          書記官  張  慧  玲
中      華      民      國      八十九      年    十      月    五      日


司法院資訊處製作；財團法人民間司法改革基金會備份。
